臺灣高等法院高雄分院刑事判決　　　　 94年度上訴字第386號
上　訴　人
即　被　告　甲○○
選任辯護人　鄭國安律師
　　　　　　吳麗珠律師
　　　　　　陳炳彰律師
上列上訴人因毒品危害防制條例案件，不服臺灣高雄地方法院93
年度訴字第668 號中華民國94年2 月2 日第一審判決（起訴案號
：臺灣高雄地方法院檢察署92年度偵字第17346 號），提起上訴
，本院判決如下：
    主  文
原判決撤銷。
甲○○幫助販賣第二級毒品未遂，累犯，處有期徒刑貳年陸月。
扣案第二級毒品甲基安非他命壹包（合計毛重壹仟零壹拾公克，
驗後淨重玖佰玖拾伍點捌參公克）沒收銷燬之，扣案行動電話摩
托羅拉牌門號0000000000號，序號00000000
0000000號壹具、包裝毒品用之A&D紙袋壹個均沒收之。
    事  實
一、甲○○曾於民國91年間因毒品危害防制條例案件，經原審以
    91年度易字第1384號判處有期徒刑6 月確定，而於91年9 月
    10日易科罰金執行完畢。詎其猶不知悔改，明知綽號「小仔
    」之丙○○係販賣第二級毒品甲基安非他命之藥頭，仍基於
    幫助丙○○販賣第二級毒品甲基安非他命之犯意，於92年8
    月16日上午1 時52分許，甲○○以摩托羅拉牌行動電話門號
    0000000000號（序號000000000000000 號）撥打丙○○所使
    用0000000000號行動電話，知悉丙○○係為販賣第二級毒品
    甲基安非他命而欲購入毒品（丙○○販賣第二級毒品部分由
    臺灣高雄地方法院檢察署偵查），仍接受丙○○之委託以新
    台幣（下同）43萬元購買第二級毒品甲基安非他命，旋即撥
    打真實年籍不詳綽號「益仔」之成年男子之行動電話000000
    0000號接洽買賣第二級毒品甲基安非他命事宜，於92 年8月
    16日下午8 時32分，復以行動電話門號0000000000號撥打丙
    ○○所使用之0000000000號行動電話表示已安排妥適，綽號
    「益仔」之人會持第二級毒品甲基安非他命前往高雄市○○
    區○○街73號交貨，甲○○駕駛其使用車牌號碼ZO- 0123號
    自用小客車前往該處，並於92年8 月16日下午8 時51 分 許
    ，以前揭行動電話通知丙○○至該處會合，丙○○攜帶43萬
    5,000 元現金到達後即進入甲○○之前開車內等候「益仔」
    ，嗣於92年8 月16日下午9 時許，「益仔」搭乘計程車到達
    該處，並準備毒品交付丙○○時，在旁埋伏之員警袁有光、
    黃聰生等人即向前逮捕，丙○○趁亂反身即往在旁公寓內跑
    ，反手將公寓門關上逃逸。「益仔」則將毒品丟棄於路旁騎
    樓下，另往高雄市○○區○○街口逃逸，甲○○則欲駕車逃
    逸為警當場逮捕。因「益仔」尚未交付毒品，而未得逞，並
    於甲○○車內起出尚未交付「益仔」之現金43萬5,000 元及
    其所有摩托羅拉牌行動電話門號0000000000號（序號
    000000000000000 號）1 具，另在該處騎樓下扣得甲基安非
    他命1 包（驗前毛重1,010 公克，驗後淨重995.83公克）及
    包裝毒品A&D 紙袋1 個。因「益仔」未及交付毒品，始未得
    逞。
二、案經海岸巡防署高雄市機動查緝隊及高雄縣警察局鳳山分局
    報請臺灣高雄地方法院檢察署檢察官偵查起訴。
    理  由
一、訊據上訴人即被告甲○○固不否認有介紹丙○○向綽號「益
    仔」之成年男子購買第二級毒品之事實，惟矢口否認有何幫
    助販賣第二級毒品未遂犯行，辯稱：對於丙○○與益仔間販
    賣毒品之細節伊均沒有參與，伊僅係單純介紹丙○○找安非
    他命而已云云。
    經查：
   （一）被告於下列時間以行動電話門號0000000000號（序號
         000000000000000 號）撥打丙○○所使用0000000000
         號行動電話，2 人對話內容如下：（以下A 為丙○○
         ，B 為被告）
         於92年8月16日上午1時52分許
         A ：有男生嗎？
         B ：何時要啊
         A ：今天就要，多少啊
         B ：43
         A ：何時可以處理啊
         B ：我問他一下
         92年8 月16日上午2 時6 分許
         B ：他現在沒空，他叫我早上8 點去找他，如果可以
             馬上說好，中午以前就可以跟你辦一辦了
         A ：是你那天拿來的那個嗎？
         B ：對．．．你要嗎？
         B ：對
         B ：我明早8 點去跟他見面
         於92年8 月16日下午8 時32分許
         B ：不然．．．我去你們那邊，他高速的下來就過去
             了，這樣比較快，你不用再來，這樣不用拖很久
             ，我先去找你，我們在那等他
         於92年8 月16日下午8 時49分許
         Ｂ：我等下到，在你樓下就好．．．，他也差不多快到了
         於92年8 月16日下午8 時51分許
         Ｂ：你下來
         Ａ：好
         此有監聽譯文1 份在卷可憑（參見海岸巡防署高雄市
         機動查緝隊刑事案件偵查卷宗倒數第1 、2 頁），且
         被告於原審審理羈押之聲請時供述：「我與小仔（即
         丙○○）從很早之前就有聯絡了，他一直拜託我幫他
         找是否有賣毒品的，要我介紹給他，我就透過我的朋
         友綽號阿益仔」、「就我所知阿益仔本身似乎有毒品
         之貨源」、「男生代表安非他命」等語（參見原審92
         年度聲羈字第490 號卷第13頁），另於偵查中被告亦
         供述：「（丙○○有轉售毒品？），應有，不然他不
         會叫我去找較便宜的貨」等情（參見偵查卷第24頁反
         面），是以，依上開監聽譯文內容及被告於本院審理
         及偵查中之供述，被告確實明知丙○○有販賣第二級
         毒品安非他命之情事，而仍為丙○○聯絡買賣安非他
         命之事宜，至為明確。
   （二）證人袁有光於原審審理羈押之聲請時雖證述：過沒多
         久，就發現有一個人提了1 包紙袋，準備與他們接觸
         ，等到貨物交到「小仔」（指丙○○）的手上時，我
         們就衝過去準備圍捕，他們見狀，「小仔」就往公寓
         門內衝，並且反手把公寓的門關上，毒品就丟在公寓
         門外的騎樓下，另外拿毒品來的人就往華盛街逃逸，
         被告則返車內準備駕車逃逸，我們就上前逮捕他，並
         且在被告的車上取獲43萬5,000 千元的現金及手機7
         支」等語。惟查證人即案發當場埋伏之員警黃聰生於
         原審審理時證述：被告開賓士車到現場，小仔就到被
         告車上，他們交談完下車。然後有人提1 包東西，然
         後我們就上前查緝，提毒品的人不是被告及小仔，毒
         品是另一個人坐計程車到現場提來的。當時被告距離
         毒品約1 公尺左右。毒品應該是提毒品來的人丟的。
         當時逃走的人1 個是提毒品來的人，1 個是丙○○等
         語（見原審卷第58、59頁）。另證人許英輝於原審審
         理時證述：當天我們先在現場埋伏，看到他們提東西
         ，雙方接觸談話，我們才衝過去。他們看到我們衝過
         去，人就跟著跑了，然後不知道是誰將貨丟到騎樓下
         等語（見原審卷第56頁）。又證人丙○○於本院審理
         時證述：當天我有在現場，警察來時，我沒有拿那包
         東西（指毒品），甲○○也沒有拿等語（見本院94年
         10 月27 日審判筆錄），由上觀之，案發當時，「益
         仔」提毒品到現場準備交易之際，因見警察前來逮捕
         ，不及交易就將毒品丟棄，然後逃逸甚明。證人袁有
         光於原審證稱「益仔」已將毒品交到丙○○手上乙節
         ，應係誤會。復參酌案發當時丙○○購毒之款項尚在
         被告車上等情以觀，本院「益仔」與丙○○毒品之交
         易，因警方突然圍捕，以致未及交易，「益仔」立即
         將毒品丟棄於騎樓下而後逃逸，丙○○同時逃逸，而
         被告未及逃逸，始被逮捕甚明。亦即本件被告幫助錢
         立君販賣第二級毒品之犯行，尚屬於未遂階段，至為
         明顯。
   （三）此外，扣案之疑似安非他命晶體1 包，經送請內政部
         警政署刑事警察局鑑定結果，確係第二級毒品甲基安
         非他命成分，且數量驗後淨重高達995.83公克，此有
         該局92年10月16日刑鑑字第0920161578號鑑驗通知書
         在卷可稽，依扣案毒品之數量亦顯見丙○○並非單純
         為自己施用而購買安非他命，益證被告供述丙○○應
         係為轉售毒品而購入安非他命，應非子虛。復有扣案
         被告所有用以聯絡毒品交易之行動電話摩托羅拉牌門
         號0000000000號，序號000000000000000 號1 具及包
         裝毒品用之A&D紙袋1個在卷可憑。
   （四）綜上所述，被告自承知道丙○○為販賣第二級毒品安
         非他命者，仍為其向「益仔」居中仲介買賣第二級毒
         品安非他命之交易價格及交易地點，被告自難辭幫助
         丙○○販賣第二級毒品未遂罪責。被告所辯上情，無
         非卸責之詞，不足採信。本件事證明確，被告之犯行
         ，堪以認定。
二、被告之選任辯護人雖指稱：被告於92年8 月21日檢察官偵查
    中主動向檢察官供稱，扣案毒品係丙○○透過伊向綽號「益
    仔」之男子購買，並表示願協助檢方找出「益仔」之人，檢
    察官當庭同意被告以5 萬元交保，俾被告得及早協助檢警方
    查獲「益仔」，上情有偵查筆錄可稽。被告於交保後，即密
    切與海巡署南區機動隊承辦人乙○○保持聯繫，終於94年7
    月25日破獲與「益仔」同夥之2 名男子，該2 名男子於海巡
    署調查時，坦承綽號「大胖」（按為「益仔」之另一綽號）
    係渠等製造販賣安非他命集團之首腦。則「益仔」既係出售
    本案毒品予丙○○之人，自屬本案之上游。該「益仔」之製
    造及販賣集團，且於本案判決確定前業已破獲，被告所為應
    符合證人保護法第14條第1 項減輕或免除其刑規定之適用云
    云。惟查證人即海巡署南區機動隊員乙○○於本院審理中結
    證：甲○○於92年10月至11月間就有舉發過案子，陸續查獲
    過3 個案子，他舉報案件很多，但沒有成功的也很多。94年
    7 月25日本隊查獲男○○○及○○○等2 人共同製造販售第
    二級毒品安非他命案件，是甲○○所舉發。該2 名男子被查
    獲後，在筆錄中是談起叫「大胖」之人。甲○○在舉發時有
    說「大胖」另有綽號叫「益仔」，但我跟他說又沒有真實姓
    名，所以我筆錄中沒有製作。後來我問查獲的兩人說是否有
    跟綽號「阿益」之人同夥，他們說沒有，和他們同夥的，是
    綽號「大胖」之人等語（見本院94年10月27日審判筆錄）。
    由上觀之，被告檢舉破獲者既非係本案毒品來源之「益仔」
    ，亦無證據證明「益仔」與「大胖」為同一人，自無證人保
    護法第14條第1 項及毒品危害防制條例第17條減輕其刑之適
    用，併此明。
三、按所謂販賣行為，並不以販入之後復行賣出為要件，祇要以
    營利為目的，將毒品購入或賣出，有一於此，其犯罪即為完
    成。若係基於營利意圖而販入，雖未及賣出，仍屬販賣既遂
    （最高法院67年度臺上字第2500號判例參照），查本件丙○
    ○意圖販賣甲基安非他命營利，而欲販入上開大量甲基安非
    他命，業據被告所自承，且本件扣案之安非他命1 包尚未經
    綽號「益仔」之人交付予丙○○，即被警查獲，已如前述，
    則丙○○所為，係犯毒品危害防制條例第4 條第6 項、第2
    項之販賣第二級毒品未遂罪，本件被告仲介丙○○與「益仔
    」買賣第二級毒品甲基安非他命，所為應屬販賣構成要件以
    外之行為，核其所為，應係犯刑法第30條第1 項前段、毒品
    危害防制條例第4 條第6 項、第2 項之幫助販賣第二級毒品
    未遂罪，公訴人認被告所為係屬毒品危害防制條例第4 條第
    2 項之販賣第二級毒品罪，起訴法條，尚有未洽，惟起訴之
    基本事實同一，本院自得變更檢察官起訴法條，予以審判。
    又被告係屬幫助犯，爰依刑法第30條第2 項規定減輕其刑。
    又被告著手於犯罪行為之實施，而不遂，為未遂犯，應依刑
    法第26條前段規定減輕其刑，並依法遞減之。又被告曾於91
    年間因毒品危害防制條例案件，經原審以91年度易字第1384
    號判處有期徒刑6 月確定，而於91年9 月10日易科罰金執行
    完畢之事實，有台灣高等法院被告前案紀錄表1 紙在卷可按
    ，其受有期徒刑以上刑之執行完畢後，5 年內再犯有期徒刑
    以上之本罪，為累犯，應依刑法第47條規定加重其刑，法定
    刑無期徒刑部分依法不得加重，被告犯行既有刑之加重及減
    輕之情形，依刑法第71條第1 項規定先加後減之。審酌被告
    有事實欄之前科，有臺灣高等法院被告前案紀錄表在卷可稽
    。犯後坦承大部分犯行，並提出線索，配合幫助海巡署海洋
    巡防總局南部地區機動海巡隊於94年7 月25日破獲男子○○
    ○及○○○等2 人共同製造販賣第二級毒品甲基安非他命案
    件，有該院94年9 月2 日洋局南機偵字第0940202559號函在
    卷可考，犯後態度良好等一切情狀，從寬量處如主文第2 項
    所示之刑。扣案之甲基安非他命1 包（驗前毛重1,010 公克
    ，驗後淨重995.83公克），係第二級毒品，應依毒品危害防
    制條例第18條第1 項前段規定宣告沒收銷燬。至於送鑑耗費
    之甲基安非他命部分，既已滅失不存在，自無沒收銷燬之必
    要，併此明。再扣案包裝毒品用A&D 紙袋1 個，係供本件
    犯罪所用，及扣案之行動電話摩托羅拉牌門號0000000000號
    ，序號000000000000000 號1 具，為被告所有且供本件犯罪
    所用，併依同條例第19條第1 項規定宣告沒收之。至於扣案
    之現金43萬5,000 元，並非被告所有，亦非被告犯罪所得，
    另扣案手機6 具亦無證據顯示被告持以供本件犯罪所用，爰
    均不宣告沒收。
據上論斷，應依刑事訴訟法第369 條第1 項前段、第364 條、第
299 條第1 項前段、第300 條，毒品危害防制條例第4 條第6 項
、第2 項、第18條第1 項前段、第19條第1 項，刑法第11條、第
30條、第26條前段、第47條，判決如主文。
本案經檢察官林惠到庭執行職務。
中　　華　　民　　國　　94　　年　　11　　月　　10　　日
                  刑事第三庭    審判長法  官  周賢銳
                                      法  官  黃仁松
                                      法  官  謝宏宗
以上正本證明與原本無異。
如不服本判決應於收受本判決後10日內向本院提出上訴書狀，其
未敘述上訴理由者，並得於提起上訴後10日內向本院補提理由書
狀（均須按他造當事人之人數附繕本）「切勿逕送上級法院」。
中　　華　　民　　國　　94　　年　　11　　月　　14　　日
　　　　　　　　　　　　　　　　　　　書記官  熊惠津
附錄本件判決論罪科刑法條：
毒品危害防制條例第4條第6項、第2項
前五項之未遂犯罰之。
製造、運輸、販賣第二級毒品者，處無期徒刑或 7 年以上有期徒
刑，得併科新臺幣 7 百萬元以下罰金。
                                                       Q
